臺灣高雄地方法院刑事判決　　　　　　　94年度易字第1763號
公　訴　人　臺灣高雄地方法院檢察署檢察官
被　　　告　丙○○
上列被告因業務過失傷害案件，經檢察官聲請簡易判決處刑（94
年度偵字第9292號），本院高雄簡易庭認不應依簡易判決處刑，
改依通常程序審理，本院判決如下：
    主  文
丙○○無罪。
    理  由
一、公訴意旨略以：被告丙○○係設於高雄市○○○路306 號７
    －１１統一便利超商之負責人，為從事業務之人，其於經營
    、管理該便利商店，理應注意無論晴天、雨天，應隨時採取
    經營之必要安全措施，保持店內之清潔、不積水及地板磁磚
    乾燥，並應注意監督促使店內員工隨時注意清潔、乾燥，並
    於天雨路滑時應設置警告標示，促使來往店內之客人注意，
    小心慢行，以免店內客人發生因地面溼滑而跌倒之危險，而
    依當時清況，並無不能注意情事，竟疏未注意於此，未留意
    監督店內員工確實執行清潔工作，亦未設置警告標示，致有
    告訴人乙○○於民國93年9 月10日19時10分許，進入上開便
    利商店欲購買牛奶、麵包時，因地板磁磚未保持乾燥，積水
    溼滑，於甫進入店內經過紅地毯時，即於潮溼光滑之磁磚上
    滑倒，而受有左橈骨遠端粉碎性骨折之傷害，因認被告涉犯
    刑法第284 條第2 項之業務過失傷害罪等語。
二、按犯罪事實應依證據認定之，無證據不得認定犯罪事實；又
    不能證明被告犯罪者，應諭知無罪之判決，刑事訴訟法第15
    4 條第2 項、第301 條第1 項前段分別定有明文。復按認定
    不利於被告之事實，須依積極證據，苟積極證據不足為不利
    於被告事實之認定時，即應為有利於被告之認定，更不必有
    何有利之證據，最高法院30年上字第816 號判例意旨可資參
    照。又刑法上之過失犯，以行為人對於結果之發生應注意並
    能注意而不注意為成立要件，亦即行為人須有防止結果發生
    之注意義務，且客觀上無不能注意之情事，竟疏未注意，違
    反其注意義務，造成危害之發生，而該危害之發生，與行為
    人之違反注意義務間，具有相當因果關係。而所謂相當因果
    關係，乃指行為與結果間所存在之客觀相當因果關係而言，
    即依經驗法則，綜合行為時所存在之一切事實，為客觀之事
    後審查，認為在一般情形下，有此環境，有此行為之同一條
    件，均可發生同一之結果者，則該條件即為發生結果之條件
    ，而依客觀之觀察，認為不必皆發生此結果者，則該條件與
    結果並不相當，不過為偶然之事實而已，其行為與結果間自
    無因果關係可言，最高法院26年上字第1754號判例、76年臺
    上字第192 號判例亦可參照。
三、本件公訴人認被告涉犯刑法第284 條第2 項之業務過失傷害
    之犯行，係以上開犯罪事實，業據告訴人乙○○證述甚詳，
    且據證人即便利超商店員周昱鈞、陳品含於偵訊時證稱：那
    一陣子都下雨，告訴人一進來就屁股先著地摔倒等語相符，
    而告訴人因本件滑倒受有左橈骨遠端粉碎性骨折之傷害，復
    有醫院驗傷診斷書一份在卷足憑，並經現場照片8 張在卷可
    稽等為其主要之論據。訊據被告固不否認告訴人確於前揭時
    地在其經營之便利超商內滑倒之事實，惟堅詞否認有何業務
    過失傷害之犯行，辯稱：因為下雨，門市都會準備2 支拖把
    ，職員如果有水都會拖乾，且平常客人進進出出，正常消費
    者進來都沒無問題，應該不至於很滑，當天告訴人是穿平底
    涼鞋，可能是告訴人本身的鞋子會滑等語。經查：
  (一)證據能力方面：
    (1)按被告以外之人（包括證人、鑑定人、告訴人、被害人及
      共同被告等）於審判外之陳述雖不符刑事訴訟法第159 條
      之1 至之4 等4 條之規定，而經當事人於審判程序同意作
      為證據，法院審酌該言詞陳述或書面陳述作成時之情況，
      認為適當者，亦得為證據，刑事訴訟法第159 條之5 第1
      項定有明文。查卷附之告訴人之重仁骨科醫院診斷證明書
     （見94年度發查字第881 號卷第4 頁），性質上係屬傳聞
      證據，檢察官及被告均同意以之作為證據，本院審酌上開
      診斷證明書，均本於醫師之專業而作成，其證據之取得過
      程並無瑕疵，並與待證事實具備關聯性等情，認為以之作
      為本案之證據亦屬適當，是前開診斷證明書具有證據能力
      。
    (2)按證人、鑑定人依法應具結而未具結者，其證言或鑑定意
      見，不得作為證據，刑事訴訟法第158 條之3 定有明文。
      而同法第159 條之1 第2 項雖規定，被告以外之人於偵查
      中向檢察官所為之陳述，除顯有不可信之情況者外，得為
      證據。惟該被告以外之人（含共同被告、共犯、被害人、
      證人等），於偵查中向檢察官所為之陳述，性質上仍屬傳
      聞證據（即審判外之陳述），然因檢察官依法有訊問被告
      、證人及鑑定人之權，證人、鑑定人且須「具結」，而檢
      察官向被告以外之人所取得之陳述，原則上均能遵守法律
      規定，不致違法取供，其可信性極高，為兼顧理論與實務
      ，因而規定除顯有不可信之情況者外，得為證據。但被告
      以外之人於偵查中向檢察官所為之陳述，仍應依法具結，
      始有證據能力。查本件證人周昱均、陳品含均於94年5 月
      17日檢察官偵訊時陳述（見93年度偵字第9292號卷第9 頁
      至第10頁），因檢察官未當庭命周昱均、陳品含具結，是
      依前開說明，其等上開偵訊筆錄均無證據能力。
  (二)實體方面：
    (1)被告係設於高雄市○○○路306 號７－１１統一便利超商
      之負責人，告訴人於93年9 月10日19時10分許，進入上開
      便利超商欲購買牛奶、麵包時，甫進入店內經過紅地毯時
      滑倒，而受有左橈骨遠端粉碎性骨折傷害之事實，業據被
      告自承在卷，且據告訴人、證人即超商店員陳品含、周昱
      均於本院審理時具結後證述明確，復有重仁骨科醫院診斷
      證明書1 份在卷可稽（見94年度發查字第881 號卷第4 頁
      ），上開事實，堪以認定。然本件傷害之發生，是否係肇
      因於被告就其職掌之業務事項，有應注意而未注意之過失
      ，疏於恪盡其負責人之責任，及其間之因果關係，仍應依
      積極證據認定。
    (2)證人即案發當時值班超商店員周昱均於審理時證稱：我們
      會隨時保持地板乾燥，我自己覺得地板要擦乾才不會讓客
      人滑倒，而且被告也有要求我們保持地板乾燥等語（見94
      年度簡字第4682號卷第19頁）；及證人即案發當時值班超
      商店員陳品含於本院審理時證稱：我們會隨時拿乾拖把去
      拖地，隨時保持地板乾燥，為了要確保客人進來不會滑倒
      ，我覺得要這樣做，而且我進公司時，被告亦有要求我們
      要保持地板乾燥等語（見同前卷第21頁），顯見案發當時
      值班店員周昱均、陳品含均依其日常生活經驗，已知悉須
      保持超商內地板乾燥，以避免前來購物之顧客滑倒，且被
      告亦已要求超商店員隨時保持超商內地板之乾燥，則被告
      經營、管理該便利商店，即已盡其督促店內員工隨時保持
      地板乾燥之注意義務；又並無證據證明案發當時超商內地
      板溼滑（詳後述），則被告亦無於店內設置警告標誌，提
      醒顧客注意地板溼滑之必要。是以，被告並無任何注意義
      務之違反，甚為明確。
    (3)案發當時超商店內之地板是否溼滑乙節，業據證人周昱均
      於本院審理時證稱：我們店裡面準備有乾的及溼的拖把，
      有空閒時會去拖地，隨時保持地板乾燥，案發當時地板並
      未溼滑，因為下雨天有人走過去地上會溼，地板要擦乾才
      不會讓客人滑倒等語（見94年度簡字第4682號卷第18 頁
      至第19頁）；及證人陳品含於本院審理時證稱：案發當時
      店內的地板不會溼滑，因我們隨時會拿乾拖把去拖地，隨
      時保持地板乾燥，為了要確保客人進來不會滑倒等語（見
      同前卷第20頁至第21頁），相互符合；再證人即告訴人乙
      ○○於本院審理時證述：我不清楚案發時地板是否很溼滑
      ，我走出店內地毯就滑倒了等語（見同前卷第23頁），則
      尚無證據證明案發當時超商店內之地板溼滑。況造成告訴
      人於前開超商內滑倒之原因容有多端，或因告訴人本身鞋
      子溼滑，或因告訴人自行踩空重心不穩而摔倒等均有可能
      。是以，難以告訴人於超商內滑倒，遽以推論當時超商內
      地板溼滑，而認告訴人所受傷害係被告經營超商未保持地
      板乾燥所造成，進而認定其間具有因果關係。
    (4)綜上所述，被告就告訴人傷害結果之發生，並無證據證明
      有何違反其注意義務之情事，亦無證據證明告訴人所受之
      傷害結果與被告經營超商間有何因果關係，而認被告有何
      業務過失之犯行，令被告負刑法第284 條第2 項過失傷害
      之罪責。茲因公訴人對於起訴之犯罪事實既應負提出證據
      及說服之實質舉證責任，本案公訴人認被告所涉犯嫌所憑
      之證據，尚無從說服本院達於通常一般之人均不致有所懷
      疑，而得確信其為真實之程度，即難據以為被告不利認定
      ，自屬不能證明被告犯罪，依前開之說明，自應為被告無
      罪之諭知。
據上論斷，應依刑事訴訟法第452 條、第301 條第1 項，判決如
主文。
本案經檢察官甲○○到庭執行職務
中　　華　　民　　國　　94　　年　　12　　月　　5 　　日
                  刑事第十二庭  審判長法　官  施柏宏
                                      法  官  黃宗揚
                                      法  官  洪能超
以上正本證明與原本無異。
如不服本判決，應於判決送達後10日內，向本院提出上訴狀。
中　　華　　民　　國　　94　　年　　12　　月　　5 　　日
                                      書記官  曾小玲
